臺灣高等法院民事判決　　　　　　　　　　　　　　九十三年度上易字第五九七號
　　上　訴　人　乙○○
　　被上訴人　　甲○○
當事人間請求損害賠償事件，上訴人對於中華民國九十三年二月二十七日臺灣桃園地
方法院九十二年度訴字第一０四０號第一審判決提起上訴，本院於九十三年八月三十
一日言詞辯論終結，判決如下：
    主     文
上訴駁回。
第二審訴訟費用由上訴人負擔。
    事     實
甲、上訴人方面：
一、聲明：
  (一)原判決不利於上訴人部分廢棄。
  (二)右廢棄部分，被上訴人在第一審之訴駁回。
二、陳述：除與原判決記載相同者外，補稱略以：
    上訴人無力清償，希望能分期清償，並減少賠償金額。
乙、被上訴人方面：
一、聲明：上訴駁回。
二、陳述：除與原判決記載相同者外，補稱略以：
    被上訴人已離開保險公司，現於私人營造公司上班，月薪一萬多元。
    理     由
一、本件被上訴人起訴主張：上訴人明知被上訴人之夫陳世彬係有配偶之人，竟於九
    十一年三月一日在桃園縣龜山鄉○○○路五十號「愛之星汽車旅館」二○六室，
    與訴外人陳世彬相姦，經被上訴人報警查獲並對上訴人提起通姦告訴之刑事案件
    偵查、審理中，被告仍續與陳世彬來往且繼續發生性行為，爰依侵權行為之規定
    ，訴請上訴人賠償如聲明。上訴人則否認曾於九十一年三月一日與訴外人陳世彬
    發生性行為，且否認知悉陳世彬已有配偶等語資為抗辯。
二、查被上訴人主張其與訴外人陳世彬於九十一年十二月以前原係配偶關係之事實，
    有原告提出
    認其於九十一年三月一日被上訴人偕同警方至「愛之星汽車旅館」查獲上訴人與
    陳世彬共處一室前，知悉陳世彬係有配偶之人，且否認當天曾與陳世彬發生性行
    為云云，然查：
  (一)上訴人與訴外人陳世彬於九十一年三月一日經警在「愛之星汽車旅館」二０六室
    查獲時，上訴人在浴室中全身赤裸，訴外人陳世彬則僅著一條內褲，房間床上被
    單凌亂、情趣椅上有攤開之雜誌與報紙，梳妝台上且有用過浴巾等物，有被上訴
    人提出查獲現場照片在卷可按，足信上訴人與訴外人陳世彬於經警查獲前確有發
    生性行為。上訴人雖抗辯伊與陳世彬僅是朋友，查獲當日是為到汽車旅館洗澡，
    故經警查獲時才會全身赤裸云云，然上訴人就何以特至汽車旅館洗澡一節，先稱
    係因剛搬家所以至汽車旅館洗澡，繼又改稱係因生理期來，褲子沾有血跡故至汽
    車旅館清理等語，陳述先後反覆，且查上訴人與陳世彬居住台北縣、市，竟千里
    迢迢至桃園縣境內汽車旅館洗澡，衡與常情有違，上訴人就此雖又稱係為至桃園
    縣找朋友「一百」云云，後復改稱當日至汽車旅館前並未至他處，只是在車上聊
    天等語，陳述亦有矛盾，參以證人即當日查獲警員吳清溪於本院刑事庭審理中到
    庭具結證稱：「查獲當天房門一打開，陳世彬只穿一條內褲，他走起來，我們往
    裡面看浴室門沒有關，見乙○○全身赤裸站在浴室裡，我們拍照存證後，讓他們
    兩人著完衣服就帶回警局作筆錄」等語（見原法院九十一年度易字第一七八五號
    刑事卷第七四頁），佐之上訴人於警訊中亦自承：「當時現場警方人員與甲○○
    進入愛之星汽車旅館二０六室時，我正好下床，當看見其妻甲○○及警方人員時
    便隨後進入浴室」等語（偵卷第六頁背面、第七頁），則以上訴人與陳世彬二人
    同至離家甚遠之桃園縣境內汽車旅館，且於旅館床上袒裼裸裎以對，謂上訴人與
    陳世彬僅是普通朋友關係，至汽車旅館純為洗澡云云，何人能信？至上訴人抗辯
    查獲當日伊生理期來，無法為性行為云云，核與證人吳清溪所見不符，況女性是
    否於生理期亦與為性行為一節無甚妨礙，上訴人此部分抗辯自不足採。
  (二)次查，上訴人於經警查獲後偵查中自承伊知悉陳世彬有小孩，陳世彬說他已離婚
    等語（偵卷第三五頁背面），於原審審理中卻又改稱不知陳世彬有小孩，也不知
    他已結婚，縱曾詢問也因不重要而忘記等語，陳述前後迥異，上訴人於本院審理
    中並自承伊知陳世彬在追他，認識期間會與陳世彬吃飯、聊天、玩遙控飛機、也
    會看電影等語（原審九十三年二月十三日言詞辯論筆錄），上訴人且不爭執陳世
    彬曾為之繳付學校學費、汽車駕訓班學費等節，復自承陳世彬每月會借他五千多
    元等語（同日言詞辯論筆錄），俱見上訴人與陳世彬交往密切，應係情侶關係，
    上訴人雖陳稱學費、每月五千元等，係向陳世彬借款，有還陳世彬云云，然上訴
    人對還款經過陳述模糊，且以陳世彬每月固定給付上訴人金錢，亦核與一般消費
    借貸關係殊異，上訴人此部分抗辯實無可信；佐之證人陳世彬於本院審理中陳稱
    兩造已認識二、三年，雖上訴人抗辯兩造僅認識一年餘，惟上訴人亦自承兩造交
    往期間其僅以行動電話與陳世彬聯絡，不知陳世彬家中電話、亦不知其住所、辦
    公室坐落處所，兩造相處時間多係中午，頂多至下午三、四點而已，不太可能超
    過下午五、六點，伊有懷疑過陳世彬外面是不是有女朋友等語（原審九十二年九
    月九日、九十三年二月十三日言詞辯論筆錄），足見上訴人亦認陳世彬與之交往
    年餘，所從事活動類如追求階段之情侶，陳世彬卻從未告知上訴人其家中電話或
    偕同上訴人返家，兩人外出鮮少超過下午五時，衡與一般情侶相處模式不同，且
    以陳世彬為五十四年十月十八日出生，有被上訴人提出
    十一年三月間已近三十七歲，核諸現今社會常情，該等年紀男性多已成家立業，
    上訴人既曾懷疑陳世彬是否另有女友，豈會不懷疑陳世彬已有家室？則以上訴人
    與陳世彬交往親密，上訴人且配合陳世彬需求，僅以行動電話與陳世彬聯絡，且
    僅於中午至下午三、四時之時間與陳世彬見面，鮮少於晚間與陳世彬相處等情以
    觀，堪認上訴人知悉陳世彬為有配偶之人。
  (三)綜上所述，上訴人既明知陳世彬為有配偶之人，卻仍與之交往，甚至於九十一年
    三月一日下午三時許在桃園縣龜山鄉○○○路五十號之「愛之星汽車旅館」二０
    六室與陳世彬相姦，其所為自已觸犯刑法上相姦罪嫌，上訴人且因此遭原法院刑
    事庭判處有期徒刑三月，得易科罰金確定在案，亦經原審調閱九十一年度易字第
    一七八五號刑事案件卷宗查明屬實，是被上訴人主張上訴人明知伊之夫陳世彬係
    有配偶之人仍於九十一年三月一日與之相姦等情為真實，上訴人前開抗辯，洵無
    足採。
三、按因故意或過失，不法侵害他人之權利者，負損害賠償責任；故意以背於善良風
    俗之方法，加損害於他人者亦同；不法侵害他人之身體、健康、名譽、自由、信
    用、隱私、貞操，或不法侵害其他人格法益而情節重大者，被害人雖非財產上之
    損害，亦得請求賠償相當之金額；前二項規定，於不法侵害他人基於父、母、子
    、女或配偶關係之身分法益而情節重大者，準用之。民法第一百八十四條第一項
    、第一百九十五條第一項前段、第三項分別定有明文。而婚姻關係以夫妻共同生
    活為目的，夫妻間應彼此尊重，互守忠實義務，保持其共同生活之圓滿、安全及
    幸福，此種關係具有人格之性質，對配偶雙方均具有重大利益，與有配偶之人通
    姦，乃干擾或妨害他人夫妻維持婚姻共同生活圓滿、安全及幸福之權利（最高法
    院五十五年台上字第二○五三號判例參照）。上訴人於被上訴人與陳世彬婚姻關
    係存續期間內與陳世彬相姦，自屬對於被上訴人基於配偶關係所生身分法益之不
    法侵害，破壞被上訴人之婚姻生活，情節重大，從而，被上訴人本於上述規定，
    請求上訴人賠償非財產上損害，即非無據。
四、末按關於非財產上之損害，加害人雖負賠償責任，但以相當之金額為限，民法第
    一百九十五條第一項定有明文，所謂相當，自應以實際加害情形與其名譽影響是
    否重大，及被害者之身分地位與加害人經濟狀況等關係定之（最高法院四十七年
    度台上字第一二二一號判例參照）。查本件被上訴人為五專畢業，原在美商安泰
    人壽保險股份有限公司台灣分公司任職，現雖已離開保險公司，惟仍於私人營造
    公司上班，月薪一萬多元，此為被上訴人所自陳，上訴人則就讀景文技術學院，
    無薪資收入亦無不動產，爰斟酌兩造之學歷、社會地位均為中等，被上訴人因上
    訴人與其夫陳世彬相姦，致與陳世彬間婚姻關係無從維繫，而於九十一年十一月
    二十八日與陳世彬協議離婚，被上訴人因此精神遭受痛苦等一切情狀，認被上訴
    人請求上訴人賠償二百萬元，尚嫌過高，應予核減為四十萬元，方屬允當。
五、綜上所述，被上訴人依據侵權行為之法律關係，請求上訴人給付四十萬元，及自
    起訴狀繕本送達之翌日即九十二年四月八日起至清償日止，按週年利率百分之五
    計算之法定遲延利息，為有理由，應予准許。是則原審判命上訴人如數給付，於
    法並無不合。上訴意旨指摘原判決不當，求予廢棄改判，為無理由，應予駁回。
六、據上論結，本件上訴為無理由，依民事訴訟法第四百四十九條第一項、第七十八
    條，判決如主文。
中　　　華　　　民　　　國　　九十三　　年　　　九　　　月　　  十七　  日
                              民事第一庭
                                  審判長法  官  尤  豐  彥
                                        法  官  湯  美  玉
                                        法  官  陳  金  圍
右正本係照原本作成。
不得上訴。
中　　　華　　　民　　　國　　九十三　　年　　　九　　　月　　  十七　  日
                                        書記官　章  大  富
